最高法院刑事判決　　　　　　　一○○年度台非字第一六八號
上　訴　人　最高法院檢察署檢察總長
被　　　告　張豐年
上列上訴人因被告竊盜案件，對於台灣屏東地方法院中華民國九
十九年八月二十五日第一審確定判決（九十九年度簡字第一六六
○號，聲請簡易判決處刑案號：台灣屏東地方法院檢察署九十九
年度偵字第六八三一號），認為違法，提起非常上訴，本院判決
如下：
    主  文
原判決撤銷。
張豐年竊盜，處有期徒刑貳月，如易科罰金，以新台幣壹仟元折
算壹日。
    理  由
非常上訴理由稱：「按判決不適用法則或適用法則不當者，為違
背法令，刑事訴訟法三百七十八條定有明文。又依法應於審判期
日調查之證據未予調查，致適用法令違誤，而顯然於判決有影響
者，該項判決即屬違背法令，得提起非常上訴，亦經司法院釋字
第一八一號著為解釋。故事實審法院對於被告有無累犯之事實，
應否適用刑法第四十七條第一項累犯之規定加重其刑，即屬法院
認定事實與適用法律之基礎，客觀上有其調查之必要性，應依職
權加以調查。倘被告並非累犯，而事實審未加詳查，致判決誤用
累犯之規定論處，自屬刑事訴訟法第三百七十九條第十款規定所
稱依法應於審判期日調查之證據而未予調查，其判決當然為違背
法令。另刑法上累犯之成立要件，依刑法第四十七條第一項規定
，必須曾受徒刑之執行完畢，或一部之執行而赦免後，五年以內
故意再犯有期徒刑以上之罪者，始得加重其刑。至所謂執行完畢
，其在監獄執行期滿者，固不待言。如係因假釋出獄者，須在無
期徒刑假釋後滿二十年或在有期徒刑所餘刑期內未經撤銷假釋，
其未執行之刑，始以已執行論。但如假釋中因故意更犯罪，受有
期徒刑以上刑之宣告，於判決確定後六月以內，經撤銷其假釋者
，則未執行之刑，不得以已執行論，此觀刑法第七十八條第一項
、第七十九條第一項規定自明。本件被告張豐年前因違反毒品危
害防制條例案件，經台灣高雄地方法院九十七年度審訴字第一九
七號分別判處有期徒刑六月、二月確定；又因違反毒品危害防制
條例及竊盜案件，經台灣屏東地方法院九十七年度訴字第五八○
號、第一○七六號及九十七年度簡字第四○一號分別判處有期徒
刑七月、七月、二月、二月確定，上開各案件復經台灣屏東地方
法院以九十七年度聲字第一五三○號裁定定應執行刑為有期徒刑
一年十月確定，被告於（民國）九十八年七月二十一日假釋出監
，假釋期滿日期為九十八年十二月二十八日。惟被告竟於假釋期
間之九十八年十月十八日二十時許，在屏東縣高樹鄉○○村○○
路二十號住處內，分別施用第一級毒品海洛因及第二級毒品甲基
安非他命各一次，經台灣高雄地方法院九十九年度審訴字第三四
四號判處應執行有期徒刑一年一月，九十九年四月二十六日判決
確定，嗣於判決確定後六月以內，經法務部於九十九年七月十三
日以法矯決字第○九九九○三○九二二號函撤銷假釋，並執行前
案之殘餘刑期五月七日，刑期至九十九年十二月二十八日屆滿，
此有台灣高雄地方法院九十九年度審訴字第三四四號刑事判決、
台灣屏東監獄（改制後稱法務部矯正署屏東監獄，下稱屏東監獄
）報請撤銷假釋報告表、上揭法務部核准撤銷假釋函、台灣屏東
地方法院檢察署九十九年執更強字第九四○號檢察官執行指揮書
（上開資料附於台灣屏東地方法院檢察署九十九年執更字第九四
○號執行卷宗內）、全國刑案資料查註紀錄表及法務部全國檢察
官線上查詢刑案人犯在監所最新資料報表附卷可稽。被告於前案
尚未執行完畢前之九十九年七月二十日凌晨四時三十分許，再犯
本件竊盜罪，揆諸首揭規定及說明，即與累犯之要件不符。原審
對此是否構成累犯之加重事實，未就卷內所附被告前科紀錄表予
以詳查，誤認被告所犯前案業於九十八年十二月二十八假釋期滿
未被撤銷假釋，視為執行完畢，而論以累犯，並加重其刑，自有
查證未盡及判決適用法則不當之違法。案經確定，且對被告不利
，爰依刑事訴訟法第四百四十一條、第四百四十三條提起非常上
訴，以資糾正及救濟。」等語。
本院按：受有期徒刑之執行完畢，或受無期徒刑或有期徒刑一部
之執行而赦免後，五年以內故意再犯有期徒刑以上之罪者，方為
累犯，此觀刑法第四十七條第一項之規定甚明。至所謂執行完畢
，受刑人在監獄執行期滿者，固不待言。如係因假釋出獄者，須
在無期徒刑假釋後滿二十年或在有期徒刑所餘刑期內未經撤銷假
釋，其未執行之刑，始以已執行論。惟如假釋中因故意更犯罪，
受有期徒刑以上刑之宣告，於判決確定後六月以內，經撤銷其假
釋者，則未執行之刑，不得以已執行論，刑法第七十八條第一項
、第七十九條第一項規定自明。本件被告張豐年前因違反毒品危
害防制條例案件，經台灣高雄地方法院九十七年度審訴字第一九
七號分別判處有期徒刑六月、二月確定；又因違反毒品危害防制
條例及竊盜案件，經台灣屏東地方法院九十七年度訴字第五八○
號、第一○七六號及九十七年度簡字第四○一號分別判處有期徒
刑七月、七月、二月、二月確定，上開各案件復經台灣屏東地方
法院以九十七年度聲字第一五三○號裁定定應執行有期徒刑一年
十月確定，被告於九十七年五月八日入監服刑，於九十八年七月
二十一日假釋出監，假釋期滿日期為九十八年十二月二十八日。
然被告竟於假釋期間之九十八年十月十八日二十時許，在屏東縣
高樹鄉○○路二十號住處內，分別施用第一級毒品海洛因及第二
級毒品甲基安非他命各一次，經台灣高雄地方法院九十九年度審
訴字第三四四號判處應執行有期徒刑一年一月，九十九年四月二
十六日判決確定，嗣於判決確定後六月以內，經法務部於九十九
年七月十三日以法矯決字第○九九九○三○九二二號函撤銷假釋
，並執行前案之殘餘刑期五月又七日，刑期至九十九年十二月二
十八日屆滿，此有台灣高雄地方法院九十九年度審訴字第三四四
號刑事判決、屏東監獄報請撤銷假釋報告表、法務部核准撤銷假
釋函、台灣屏東地方法院檢察署九十九年執更強字第九四○號檢
察官執行指揮書（上開資料附於台灣屏東地方法院檢察署九十九
年執更字第九四○號執行卷宗內）、全國刑案資料查註紀錄表及
法務部全國檢察官線上查詢刑案人犯在監所最新資料報表附卷可
稽。被告於前案尚未執行完畢前之九十九年七月二十日凌晨四時
三十分許，再犯本件竊盜罪，揆諸首揭規定及說明，即與累犯之
要件不符。原審論以累犯，適用刑法第三百二十條第一項、第四
十七條第一項、第六十二條前段、第四十一條第一項前段，刑法
施行法第一條之一之規定，論被告以竊盜罪，累犯，量處有期徒
刑三月，如易科罰金，以新台幣一千元折算一日，自有判決適用
法則不當之違法。非常上訴意旨執以指摘，洵有理由。案經確定
，且於被告不利，應由本院將原確定判決撤銷，另行判決如主文
第二項所示，以資救濟。
據上論結，應依刑事訴訟法第四百四十七條第一項第一款，刑法
第三百二十條第一項、第四十七條第一項、第六十二條前段、第
四十一條第一項前段，刑法施行法第一條之一，判決如主文。
中    華    民    國  一○○  年    六    月  二十三  日
                      最高法院刑事第八庭
                          審判長法官  花  滿  堂  
                                法官  黃  正  興  
                                法官  洪  昌  宏  
                                法官  徐  昌  錦  
                                法官  王  聰  明  
本件正本證明與原本無異
                                      書  記  官  
中    華    民    國  一○○  年    六    月  二十七  日
                                                      V
附錄本判決論罪科刑法條全文
刑法第三百二十條第一項：
意圖為自己或第三人不法之所有，而竊取他人之動產者，為竊盜
罪，處五年以下有期徒刑、拘役或五百元以下罰金。